臺灣彰化地方法院刑事判決　　　　　　　100年度易字第549號
公　訴　人　臺灣彰化地方法院檢察署檢察官
被　　　告　謝承佑
上列被告因詐欺案件，經檢察官提起公訴（100 年度偵字第982
號、第3669號），被告於本院準備程序中就被訴之事實為有罪之
陳述，經本院合議庭裁定由受命法官獨任進行簡式審判程序審理
，判決如下：
    主    文
謝承佑幫助意圖為自己不法之所有，以詐術使人將本人之物交付
，處有期徒刑肆月，如易科罰金，以新臺幣壹仟元折算壹日。
    犯罪事實
一、謝承佑能預見交付金融機構帳戶之存摺、金融卡及密碼予姓
    名年籍不詳之他人使用，將可能被該人或其所屬之犯罪集團
    用於掩飾身份，以避免遭警方查緝，進而便利渠等實施詐欺
    等財產犯罪，竟仍在不違背其本意之情形下，基於幫助他人
    詐欺取財之犯意，於民國99年9 月間某日及同年10月間某日
    ，在位於彰化縣彰化市○○○○路咖啡店內，接續將其所申
    設之華南商業銀行帳號00000000000000號帳戶（下稱華南銀
    行帳戶）之存摺、印章、金融卡、密碼及中華郵政股份有限
    公司彰化永安街郵局帳號00000000000000004 號帳戶（下稱
    彰化永安街郵局帳戶）之存摺、金融卡、密碼，交付予真實
    姓名年籍不詳綽號「小明」之成年人，由該不詳姓名年籍綽
    號「小明」之成年人收受後，轉交予所屬詐騙集團使用。嗣
    該真實姓名年籍不詳綽號「小明」之成年人及所屬該詐騙集
    團成年成員旋基於意圖為自己不法所有之犯意聯絡，而有如
    下犯行：
  (一)於99年10月18日上午8 時許，撥打電話向戴幼琴佯稱其手機
    通話費未繳納，並將電話轉接給自稱臺北刑事局江明展警官
    及金管會林宏明主任之人，詐稱戴幼琴可能涉及刑事犯罪，
    而要求戴幼琴須匯款至指定之帳戶保管，致戴幼琴陷於錯誤
    ，遂依該詐騙集團成員之指示，分別於附表一所示時間，以
    臨櫃方式匯款如附表一所示之金額至附表一所示之帳戶內。
    嗣經戴幼琴查覺有異報警處理，而循線查知上情。
  (二)於99年10月19日上午8 時20分許，撥打電話向吳拴富（起訴
    書誤載為吳栓富）佯稱其行動電話之通話費未繳納，並將電
    話轉接給自稱臺北某刑事組吳明輝警官之人，要求吳拴富須
    匯款至指定之帳戶內，致吳拴富陷於錯誤，遂依該詐騙集團
    成員之指示，分別於附表二所示時間，至華南銀行五甲分行
    ，以臨櫃方式匯款如附表二所示之金額至附表二所示之帳戶
    內。嗣經吳拴富查覺有異報警處理，而循線查知上情。
二、案經戴幼琴訴由新竹縣警察局竹北分局、吳拴富訴由高雄縣
    警察局鳳山分局函轉彰化縣警察局彰化分局報告臺灣彰化地
    方法院檢察署檢察官偵查起訴。
    理    由
一、本件被告謝承佑所涉為死刑、無期徒刑、最輕本刑為3 年以
    上有期徒刑或高等法院管轄第一審案件以外之罪，並於本院
    行準備程序時就被訴事實為有罪之陳述，本院合議庭依刑事
    訴訟法第273 條之1 第1 項規定，裁定改由受命法官獨任行
    簡式審判程序，先予敘明。
二、上開犯罪事實，業據被告於本院審理時坦承不諱，核與證人
    即被害人戴幼琴、吳拴富於警詢時證述情節大致相符，並有
    上開彰化永安街郵局帳戶之客戶基本資料及歷史交易清單（
    100 年度偵字第982 號卷第30頁至第33頁）、上開華南銀行
    帳戶之開戶帳申請書、存款事故狀況查詢印表、存款往來明
    細表暨對帳單（100 年度偵字第982 號卷第7 頁至第13頁、
    第37頁）各1 份及被害人吳拴富提出之華南商業銀行活期性
    存款存款憑條（收據）3 紙（100 年度偵字第982 號卷第19
    頁）等附卷可資佐證，足見被告自白與事實相符，本件事證
    明確，被告犯行堪予認定，應予依法論科。
三、按刑法上之幫助犯，係對於犯罪與正犯有共同之認識，而以
    幫助之意思，對於正犯資以助力，未參與實施犯罪構成要件
    之行為者而言（最高法院88年度台上字第1270號判決意旨參
    照）。被告係基於幫助該詐騙集團成員犯詐欺罪而接續提供
    系爭帳戶之存摺、印章、金融卡及密碼，然無任何積極證據
    證明其有參與實施詐欺取財之犯罪構成要件行為，是核被告
    所為，係犯刑法第30條第1 項、第339 條第1 項之幫助詐欺
    取財罪。被告於密接之時間，先後提供2 帳戶之存摺、金融
    卡及密碼予真實姓名年籍不詳之成年人，依一般社會觀念，
    時空上尚難以強行分割，刑法評價上均應視為數次之接續實
    施，為實質上一罪之接續犯。被告以1 個提供上開帳戶之幫
    助行為，提供前開帳戶之存摺影本、金融卡及密碼，使該詐
    欺集團內之某成員據以先後向被害人戴幼琴、吳拴富詐欺取
    財使用，核係以一個幫助詐欺取財行為，觸犯2 個幫助詐欺
    取財罪名，侵害2 個法益，為想像競合犯，應依刑法第55條
    規定，從一重處斷。被告係以幫助詐欺取財犯罪之意思參與
    犯罪，為詐欺取財之幫助犯，依刑法第30條第2 項規定，依
    正犯之刑減輕之。爰審酌被告提供系爭之金融帳戶幫助他人
    詐騙財物，致使詐騙集團利用人頭帳戶詐財，影響社會經濟
    秩序，益添查緝之困難，行為實不足取，惟念及被告本身並
    未實際參與詐欺取財之犯行，責難性較小，暨斟酌其犯罪之
    動機、目的、手段、犯後態度及雖與被害人戴幼琴調解成立
    ，然未能與被害人吳拴富達成和解等一切情狀，量處如主文
    所示之刑，並諭知易科罰金之折算標準，以資懲儆。
據上論斷，應依刑事訴訟法第273 條之1 第1 項、第299 條第1
項前段，刑法第30條第1 項、第2 項、第339 條第1 項、第55條
、第41條第1 項前段，刑法施行法第1 條之1 ，判決如主文。
本案經檢察官戴連宏到庭執行職務。
中    華    民    國   100    年    8     月     5    日
                  刑事第二庭  法  官  江彥儀
以上正本證明與原本無異。
如不服本判決應於收受判決後10日內向本院提出上訴書狀，並應
敘述具體理由；其未敘述上訴理由者，應於上訴期間屆滿後20日
內向本院補提理由書（均須按他造當事人之人數附繕本）「切勿
逕送上級法院」。
告訴人或被害人對於判決如有不服具備理由請求檢察官上訴者，
其上訴期間之計算係以檢察官收受判決正本之日期為準。
中    華    民    國   100    年    8     月    5     日
                              書記官  黃明慧
附錄本案論罪科刑法條:
中華民國刑法第30條
（幫助犯及其處罰）
幫助他人實行犯罪行為者，為幫助犯。雖他人不知幫助之情者，
亦同。
幫助犯之處罰，得按正犯之刑減輕之。
中華民國刑法第339條
（普通詐欺罪）
意圖為自己或第三人不法之所有，以詐術使人將本人或第三人之
物交付者，處 5 年以下有期徒刑、拘役或科或併科 1 千元以下
罰金。
以前項方法得財產上不法之利益或使第三人得之者，亦同。
前二項之未遂犯罰之。
附表一
┌──┬───┬──────┬─────┬────────────┐
│編號│被害人│匯款時間    │匯款金額  │被害人受騙匯入之帳戶    │
│    │      │            │（新臺幣）│                        │
├──┼───┼──────┼─────┼────────────┤
│ １ │戴幼琴│99年10月18日│32萬元    │謝承佑所有之華南銀行帳戶│
│    │      │            │          │（起訴書誤載為匯入彰化永│
│    │      │            │          │安街郵局，業經公訴檢察官│
│    │      │            │          │於準備程序時更正）      │
├──┼───┼──────┼─────┼────────────┤
│ ２ │戴幼琴│99年10月18日│50萬元    │謝承佑所有之彰化永安街郵│
│    │      │            │          │局帳戶                  │
├──┼───┼──────┼─────┼────────────┤
│ ３ │戴幼琴│99年10月19日│70萬元    │謝承佑所有之彰化永安街郵│
│    │      │            │          │局帳戶                  │
├──┼───┼──────┼─────┼────────────┤
│ ４ │戴幼琴│99年10月21日│33萬元    │謝承佑所有之彰化永安街郵│
│    │      │            │          │局帳戶                  │
└──┴───┴──────┴─────┴────────────┘
附表二
┌──┬───┬──────┬─────┬────────────┐
│編號│被害人│匯款時間    │匯款金額  │被害人受騙匯入之帳戶    │
│    │      │            │（新臺幣）│                        │
├──┼───┼──────┼─────┼────────────┤
│ １ │吳拴富│99年10月19日│30萬元    │謝承佑所有之華南銀行帳戶│
│    │      │            │          │                        │
├──┼───┼──────┼─────┼────────────┤
│ ２ │吳拴富│99年10月19日│10萬元    │謝承佑所有之華南銀行帳戶│
│    │      │            │          │                        │
├──┼───┼──────┼─────┼────────────┤
│ ３ │吳拴富│99年10月20日│10萬元    │謝承佑所有之華南銀行帳戶│
│    │      │            │          │                        │
└──┴───┴──────┴─────┴────────────┘